【裁判字號】    91,交易,712
【裁判日期】    920128
【裁判案由】    過失致死
【裁判全文】
臺灣高雄地方法院刑事判決                        九十一年度交易字第七一二號
    公  訴  人  臺灣高雄地方法院檢察署檢察官
    被      告  甲○○  男  五.
    選任辯護人  吳春生  律師
右列被告因過失致死等案件，經檢察官提起公訴（九十一年度調偵字第五六九號），
本院判決如左：
    主  文
甲○○因過失致人於死，處有期徒刑陸月，如易科罰金以參佰元折算壹日。又服用酒
類，不能安全駕駛動力交通而駕駛，處有期徒刑陸月，如易科罰金以參佰元折算壹日
。應執行有期徒刑壹年，如易科罰金以參佰元折算壹日。
    事  實
一、甲○○考領有普通小型車駕駛執照，明知應注意飲酒後其吐氣所含酒精成份超過
    每公升零點二五毫克以上者，不得駕車。於民國九十一年七月十三日凌晨零時許
    ，在高雄縣鳳山市○○街三十五號八樓住處，飲用不詳數量之藥酒後，因受酒精
    影響，明知其反應、平衡感、感覺力、言語能力均已有所障礙，影響其駕駛能力
    ，而處於不能安全駕駛動力交通工具之狀態，仍駕駛車號ＸＴ─四八三八號自用
    小客車，沿高雄縣鳳山市○○○路由北向南行駛，於當日凌晨三時五十分許，途
    經設有行車管制號誌之該路與過埤路交岔口時，本應注意汽車行駛時，駕駛人應
    注意車前狀況，並隨時採取必要之安全措施，以避免危險之發生，及駕駛人駕駛
    車輛，應遵守道路交通標誌、標線、號誌之指示，且當時天候晴，夜間有照明光
    線，路面乾燥無缺陷，道路無障礙物，視距良好，依其智識、能力亦無不能注意
    之情事，竟因飲酒影響其注意及反應能力，貿然闖越紅燈，復疏未注意車前狀況
    ，適有無照騎乘車號ＸＸＥ—一八九號重型機車、沿高雄縣鳳山市○○路由西向
    東行駛之王憶菁搭載乙○○（二人均有配戴安全帽）路經該交岔路口，王憶菁因
    閃煞不及，其騎乘之車號ＸＸＥ—一八九號重型機車車頭撞及甲○○所駕駛之車
    號ＸＴ─四八三八號自用小客車之右前車身，致王憶菁受有左頭部外傷及左下胸
    挫傷內出血之傷害、乙○○受有左鎖骨骨折、左股骨骨折之傷害（乙○○傷害部
    分，業經檢察官另為不起訴處分確定），王憶菁經送急救後，仍於九十一年七月
    十三日上午五時五十分許宣告不治死亡。嗣經警據報到場處理，測試甲○○之呼
    氣酒精濃度高達每公升零點七八毫克而查悉上情。
二、案經高雄縣警察局鳳山分局報告臺灣高雄地方法院檢察署檢察官偵查起訴。
     理  由
一、訊據被告甲○○對於九十一年七月十三日凌晨三時五十分許，酒後駕駛車號ＸＴ
    ─四八三八號自用小客車，途經高雄縣鳳山市○○○路與過埤路交岔路口時，因
    過失與被害人王憶菁所騎乘後載證人乙○○之車號ＸＸＥ—一八九號重型機車發
    生車禍，因而致被害人王憶菁死亡之事實坦承不諱，核與證人乙○○、黃思穆、
    陳中平證述情節相符，並有照片三十張、道路交通事故調查報告表一紙附卷可稽
    ；而被害人王憶菁係因本件車禍事故受有左頭部外傷、左下胸挫傷內出血之傷害
    而不治死亡等情，並經臺灣高雄地方法院檢察署檢察官督同法醫師相驗明確，製
    有臺灣高雄地方法院檢察署相驗屍體證明書一紙、鑑定驗斷書一份及勘驗筆錄可
    參。被告雖另辯稱並未闖紅燈云云，然證人即與被害人王憶菁同向行駛之騎士黃
    思穆於偵訊中證稱：「朋友，當時死者騎機車載他堂弟，當時我騎另一部機車要
    送他們回家，他們二人都有戴安全帽，當時我騎最後面，死者騎中間，我另一個
    朋友騎在最前面，當時是肇事者闖紅燈，我們三部機車，第一部及死者機車當時
 已綠燈通過路口，我還沒有通過，我距離死者的機車約六公尺左右，我可以確定
    我們是綠燈。」、「大約四十幾公里，死者也一樣，當時剛綠燈，我們剛起步。
    」（見九十一年七月十三日偵訊筆錄），證人即與被害人王憶菁同向行駛之騎士
    陳中平於偵訊亦證稱：「（你當時是否綠燈？）是，是剛綠燈，我剛過馬路，後
    來二台車，每台約離我有十公尺。」、「（對方的車速為何？）我不知道，不過
    他開得很快，我差一點就被他撞到。」（見九十一年七月三十日偵訊筆錄），證
    人即被害人王憶菁後載之人乙○○亦證稱：「王憶菁載我，我們當時是綠燈，對
    方闖紅燈，我們的車速約四十公里，對方的車速我不知道，不過開很快。」（見
    九十一年七月三十日偵訊筆錄）、「我們總共三部車，從王生明路要回家，經過
    那個路口是綠燈，有一部車先騎過去，我們就跟著過去，就被撞到了，我沒有印
    象是如何被撞到的。」、「我確定是綠燈。」、「我們剛起步而已，速度不快，
    第一部車過去時也差點被他撞到。」等語（見本院九十二年一月七日訊問筆錄）
    ，互核渠等證述情節相符，應堪採信，是被告確有闖越紅燈之情，應堪認定，先
    予敘明。
二、按駕駛人駕駛車輛，應遵守道路交通標誌、標線、號誌之指示；駕駛人駕駛汽車
    應注意車前狀況，並隨時採取必要之安全措施；又飲酒後，其吐氣所含酒精成分
    超過每公升零點二五亳克以上者，不得開車；道路交通安全規則第四條、第九十
    四條第三項、第一百十四條第二款分別定有明文，此為一般駕駛人應注意並能注
    意之事項，本件被告既考領有普通小型車駕駛執照，自難諉為不知。查本件肇事
    地點設有行車管制號誌，有道路交通事故調查報告表可參，被告路經肇事地點，
    未依行車管制號誌行駛而闖越紅燈，已如前述，且依被告於警訊中所述：「我不
    知對方有撞到，晚上視線不好，沒有看到所以沒有煞車。」等語，足見被告確有
    因飲酒影響其駕車能力，及未注意車前狀況之情形，另依當時天候晴，夜間有照
    明光線，路面乾燥無缺陷，道路無障礙物，視距良好，依其智識、能力亦無不能
    注意之情事，被告行經肇事路段，竟貿然闖越紅燈，復疏未注意車前狀況，並隨
    時採取必要之閃避、煞停等安全措施，其有過失，至為明顯。而被害人王憶菁因
    本件道路交通事故死亡，與被告之過失行為間，有相當之因果關係一情，洵堪認
    定。事證明確，被告過失致人於死部分之犯行，應堪認定。至被害人王憶菁無照
    駕駛雖屬違規，然本件車禍事故係因被告闖紅燈所致，被害人王憶菁無照駕駛之
    行為與本件車禍事故之發生間並無相當因果關係，是被害人王憶菁就本件車禍事
    故之發生並無過失，附予敘明。
三、按刑法第一百八十五條之三規定所謂「不能安全駕駛」，乃抽象危險犯，並不以
    發生具體危險為必要，另參酌德國、美國之認定標準，對於吐氣後所含酒精濃度
    已達每公升○．五五毫克或血液中酒精濃度達○．一一％（ｍｇ＼ｄＬ）以上者
    ，肇事率為一般正常人之十倍，有法務部八十八年五月十八日法八八檢字第００
    一六六九號函可資參佐，是以被告於肇事後之九十一年七月十三日凌晨四時十九
    分，經據報到場處理之警員測試其呼氣之酒精濃度，其呼氣酒精濃度為每公升零
    點七八毫克，有酒精測試紙一紙及高雄縣警察局高警交字第Ｎ00000000
    號舉發違反道路交通管理事件通知單一紙可參，足見被告發生駕車肇事之危險性
    ，已高出一般人甚多，其已達不能安全駕駛動力交通工具之情狀甚明，被告公共
    危險部分之犯行，亦堪認定。
四、核被告甲○○所為，係犯刑法第一百八十五條之三之服用酒類不能安全駕駛動力
    交通工具而駕駛罪、同法第二百七十六條第一項之過失致人於死罪。被告所犯上
    開二罪，犯意各別，行為互殊，應予分論併罰。又被告酒醉駕車，因而致人死亡
    ，其所犯過失致人於死部分，應依道路交通管理處罰條例第八十六條第一項規定
    ，加重其刑至二分之一。爰審酌被告考領普通小型車駕駛執照，明知酒精成分對
    人之意識能力具有不良影響，酒後駕車於道路上行駛，對一般往來之公眾及駕駛
    人自身皆具有高度危險性，且其前已因酒醉駕車案件，經法院判處有期徒刑四月
    、緩刑二年在案，有臺灣高等法院被告全國前案紀錄表及臺灣高雄地方法院檢察
    署刑案資料查註紀錄表各一份在卷可參，竟仍於酒後貿然駕駛動力交通工具，罔
    顧公眾行之安全，復未遵照行車管制號誌之指示，貿然闖越紅燈肇事致人於死，
    惡性非輕，本不宜輕縱，惟念其犯後坦承犯行，深具悔意，並迅與被害人家屬達
    成和解，賠償被害人家屬之損失，有高雄縣鳳山市調解委員會調解書一份可按，
    態度尚稱良好等一切情狀，分別量處如主文所示之刑，並定其應執行之刑及諭知
    如易科罰金之折算標準，以資懲儆。
據上論斷，應依刑事訴訟法第二百九十九條第一項前段，道路交通管理處罰條例第八
十六條第一項，刑法第十一條、第一百八十五條之三、第二百七十六條第一項、第四
十一條第一項、第二項、第五十一條第五款，罰金罰鍰提高標準條例第一條前段、第
二條，判決如主文。
本案經檢察官楊慶瑞到庭執行職務。
中      華      民      國    九十二    年      一      月    二十八    日
                                  臺灣高雄地方法院交通法庭
                                      法  官    曾  淑  娟
右正本證明與原本無異。
如不服本判決，應於判決送達後十日內，向本院提出上訴狀。
                                      書記官    呂  怜  勳
中      華      民      國    九十二    年      一      月    二十八    日
附錄本判決論罪科刑法條：
刑法第一百八十五條之三
服用毒品、麻醉藥品、酒類或其他相類之物，不能安全駕駛動力交通工具而駕駛者，
處一年以下有期徒刑、拘役或三萬元以下罰金。
中華民國刑法第二百七十六條第一項
因過失致人於死者，處二年以下有期徒刑、拘役或二千元以下罰金。


司法院資訊處製作；財團法人民間司法改革基金會備份。
